【裁判字號】    90,再,1
【裁判日期】    901024
【裁判案由】    再審之訴
【裁判全文】
臺灣苗栗地方法院民事判決  九十年再字第一號
    再審原告      乙○○
    兼訴訟代理人  甲○○
    再審被告      丁○○
    兼訴訟代理人  丙○○
右當事人間請求分割共有物事件，再審原告對於本院民國九十年一月十八日八十
九年度訴字第三五八號確定判決提起再審之訴，本院判決如左：
    主      文
本院民國九十年一月十八日八十九年度訴字第三五八號確定判決廢棄。
兩造共有坐落苗栗縣銅鑼鄉○○○段五○五地號土地，准予分割。其分割方法為：如
附圖所示紫色Ａ部分面積零點零零柒零公頃土地分歸再審原告乙○○取得；綠色
Ｂ部分面積零點零零肆零捌公頃土地分歸再審原告甲○○取得；橙色Ｃ部分面積零
點零零肆玖壹公頃土地分歸再審被告丙○○取得；黃色Ｄ部分面積零點零零陸陸
伍公頃土地分歸再審被告丁○○取得。
兩造共有坐落苗栗縣銅鑼鄉○○○段五○六地號土地，准予分割。其分割方法為：如
附圖所示紫色Ｅ部分面積零點壹伍捌公頃土地分歸再審原告乙○○取得；綠色Ｆ
部分面積零點零壹伍肆公頃土地分歸再審原告甲○○取得；橙色Ｇ部分面積零點
壹肆伍柒公頃土地分歸再審被告丙○○取得；黃色Ｈ部分面積零點零壹貳捌伍公
頃土地分歸再審被告丁○○取得。
再審及前審訴訟費用由再審被告負擔二分之一，餘由再審原告負擔。
    事      實
甲、再審原告方面：
一、聲明：如主文所示。
二、陳述：
  （一）坐落苗栗縣銅鑼鄉○○○段第五○五、五○六地號土地，原由再審原告乙○○、甲○○及再審被告丙○○、丁○○分別共有，應有部分各四分之一，前
        曾訴請裁判分割，經鈞院以八十九年度訴字第三五八號判決將二筆土地合併
        分割在案，未料判決確定後委託代書賴勇生持向苗栗縣銅鑼地政事務所辦理
        分割，該所竟以第五○五地號為鐵路用地、第五○六地號為農業用地，使用
        分區不同為由，拒絕受理登記。
  （二）本件既不能合併分割，原確定判決予以合併分割即有適用法規錯誤之情事，
        爰於知悉之三十日內提起本件再審之訴，除分割方法不同外，餘皆引用前審
        之主張及陳述。
三、證據：提出地籍測量實施規則影本、都市計劃使用分區證明書影本、判決書影本
    各一件為證。
乙、再審被告方面：兩造為兄弟，均同意按再審原告於八十九年度訴字第三五八號中
    提出之分割方案為分割，面積些微之差異無妨。
丙、本院依職權調閱八十九年度訴字第三五八號分割共有物民事卷宗，並囑託苗栗縣
    銅鑼地政事務所製作分割方案圖。
    理    由
一、再審原告於最後言詞辯論期日更正訴之聲明，經再審被告之同意，合於民事訴訟
    法第二百五十五條第一項第一、二、四款情形，應予准許，合先敘明。
二、再審原告於前審起訴主張：坐落苗栗縣銅鑼鄉○○○段五○五、五○六地號，地
    目田，面積分別為一三九‧三五平方公尺及一二五八‧六七平方公尺之二筆土地
    ，為兩造共有，每人應有部分各為四分之一，經協議分割未果，訴請裁判分割，
    其分割方法主張再審原告乙○○分得Ａ、Ｆ部分，甲○○分得Ｂ、Ｆ部分，再審
    被告丙○○分得Ｃ、Ｆ部分，丁○○分得Ｄ、Ｈ部分，而第五○地號為鐵路預定
    地，第五○六地號為農業區土地，為使用情形具一整體性，由面臨公路東西向分
    割且地籍分割線應直接連接以示公平等語。再審被告則同意再審原告之分割方案
    。
三、按確定終局判決適用法規顯有錯誤者，得以再審之訴對於聲明不服，民事訴訟法
    第四百九十六條第一項第一款定有明文。本院八十九年度訴字第三五八號確定判
    決，既因二土地使用分區不同而誤予合併分割，致不能登記，顯有適用法規錯誤
    之情形，自應予廢棄。經查前審業已審酌系爭土地坐落位置、土地之形狀、對外
    交通、再審原告提出之方案、共有人之利益及共有人就各筆土地之應有部分等情
    ，而定分割方法，兩造均未上訴，再審被告亦陳稱同意上開方案，足認該方案最
    符合兩造之利益。本院審酌以上各情，認以維持前審之分割方法，但二筆土地各
    自分割為妥當，爰判決如主文第一項所示。
四、又分割共有物糾紛，核其性質，兩造本可互換地位，原告起訴雖依法有據，然被
    告之應訴係法律規定所不得不然，其抗辯自為申張或防衛權利所必要，本院認應
    由兩造依比例平均分擔再審及前審之訴訟費用較為允洽，爰依職權判決如主文第
    二項所示。
五、據上論結，本件再審之訴為有理由，依民事訴訟法第五百零五條、第三百八十五
    條第一項前段、第八十一條第第二款、第八十五條第一項前段，判決如主文。
中      華      民      國    九十      年      十      月    二十四    日
                                  臺灣苗栗地方法院民事庭
                                      法      官  林念祖
右為正本係照原本作成。
如對本判決上訴，須於送達後二十日內向本院提出上訴狀，並敘明上訴理由（須按對
造當事人人數提出繕本，並繳納上訴費用，另附送達郵資三十四元郵票十六份）
                                      法院書記官  尤旗樟
中      華      民      國    九十      年      十      月    二十四    日


司法院資訊處製作；財團法人民間司法改革基金會備份。
